臺灣臺北地方法院民事判決　　　　　　　　　　　　九十三年度訴字第三五八０號
　　原　　　告　丁○○
　　　　　　　　乙○○
　　　　　　　　丙○○
　　　　　　　　戊○○原名：.
　　　　　　　　甲○○
　兼右五人共同
　　訴訟代理人　己○○
　　被　　　告　華稜煤焦股份有限公司
　　法定代理人　徐燦堯（華稜煤焦股份有限公司之清算人）
　　　　　　　　吳英明（華稜煤焦股份有限公司之清算人）
　　　　　　　　吳清芳（華稜煤焦股份有限公司之清算人）
右當事人間塗銷抵押權登記事件，本院於中華民國九十三年十一月一日言詞辯論終結
，判決如下：
    主    文
被告應將原告己○○、丁○○、乙○○、丙○○、戊○○所有，坐落台北市○○區○○段二三之五地號，面積五百十五平方公尺，所有權應有部分各八十分之一，合計所
有權應有部分共八十分之五之土地，及原告蔡春福、丁○○、乙○○、丙○○、戊○○所有，坐落前開土地上，建號第○八一四七號（門牌號碼為台北市○○街二四九巷
二十三號二樓），面積九十四點三○平方公尺，所有權應有部分各五分之一，合計所
有權全部之建物，暨原告甲○○所有，坐落台北市○○區○○段壹小段五一二地號，
面積八十六平方公尺、應有部分四分之一之土地，及坐落其上建號第○三三二號（門
牌號碼為台北市○○街八十九巷十二之三號），面積五十二點八七平方公尺之建物所
有權全部，以台北市松山地政事務所登記字號松山字第三二九三九○號、登記日期為
民國六十六年七月二十九日、證明書字號為六六北地松字第六五六七號所設定之最高
限額新台幣一百萬元之抵押權登記塗銷。
訴訟費用由被告負擔。
    事  實  及  理  由
一、原告主張：被告於民國六十九年間已解散，惟迄未辦理清算程序，而於九十一年
    三月二十五日遭台北市政府廢止其公司登記，故其法人格仍未消滅。又被告之董
    事長楊允棣已死亡，應以其他董事徐燦堯、吳英明及吳清芳三人為被告之清算人
    。緣訴外人寶麒實業股份有限公司（以下簡稱寶麒公司）為被告之經銷商，為擔
    保貨款之支付，於六十六年間，由訴外人蔡春福、原告丁○○、乙○○、丙○○
    、戊○○（原名：蔡錦村）以其所共有坐落台北市○○區○○段二三之五地號，
    面積五百十五平方公尺，應有部分八十分之五之土地（蔡春福、丁○○、乙○○
    、丙○○、戊○○應有部分各八十分之一），及其上第○八一四七建號即門牌號
    碼為台北市○○街二四九巷二十三號二樓、面積九十四點三○平方公尺之建物全
    部（蔡春福、丁○○、乙○○、丙○○、戊○○應有部分各五分之一），另蔡春
    福以其所有坐落台北市○○區○○段壹小段五一二地號、面積八十六平方公尺、
    應有部分四分之一之土地，及其上第○三三二建號即門牌號碼為台北市○○街八
    十九巷十二之三號、面積五十二點八七平方公尺之建物全部（嗣因買賣關係於六
    十七年四月十八日移轉登記予原告甲○○），為被告共同設定最高限額抵押權（
    以下簡稱系爭抵押權）新台幣一百萬元，存續期間自六十六年七月一日起至六十
    七年六月三十日止，抵押債務人為訴外人蔡春福。蔡春福於九十一年間死亡，並
    由原告己○○繼承，蔡春福並未積欠被告債務，惟被告亦未將上開房地辦理塗銷
    抵押權登記。退步言之，縱有抵押權擔保之債權存在，然該債權亦已罹於十五年
    之消滅時效，被告既未於時效消滅後五年間實行上開抵押權，則系爭抵押權即告
    消滅。原告自得依民法第七百六十七條規定，訴請被告塗銷系爭抵押權等語。並
    聲明求為判決：被告應將原告所有坐落台北市○○區○○段二三之五地號，面積
    五百十五平方公尺，應有部分八十分之五之土地（原告己○○、丁○○、乙○○
    、丙○○、戊○○應有部分各八十分之一），及其上建號第○八一四七號即門牌
    號碼為台北市○○街二四九巷二十三號二樓、面積九十四點三○平方公尺之建物
    全部（蔡春福、丁○○、乙○○、丙○○、戊○○應有部分各五分之一），暨原
    告甲○○所有坐落台北市○○區○○段壹小段五一二地號、面積八十六平方公尺
    、應有部分四分之一之土地，及其上第○三三二建號即門牌號碼為台北市○○街
    八十九巷十二之三號、面積五十二點八七平方公尺之建物全部，以台北市松山地
    政事務所登記字號松山字第三二九三九○號、登記日期為民國六十六年七月二十
    九日、證明書字號為六六北地松字第六五六七號所設定之最高限額新台幣一百萬
    元之抵押權（以下簡稱系爭抵押權）登記塗銷。被告法定代理人徐燦堯已於九十
    三年八月二十三日收受本院言詞辯論期日通知及原告起訴狀繕本，然並未於言詞
    辯論期日到場或以書狀作何主張陳述，依民事訴訟法二百八十條第三項規定，視
    同對原告之主張為自認，被告法定代理人吳英明、吳清芳則到庭逕對原告所請求
    之訴訟標的為認諾。
二、原告陳稱被告雖於民國六十九年間解散，惟迄未辦理清算程序，而於九十一年三
    月二十五日遭台北市政府廢止其公司登記等情，業據其提出台北市商業管理處公
    司登記資料、公司變更登記事項卡等件為證，核屬相符，被告既未完成清算程序
    ，則其法人格尚未消滅，仍有當事人能力，合先敘明。次按公司之清算，以董事
    為清算人；清算人於執行職務範圍內，亦為公司負責人，公司法第三百二十二條
    第一項、第八條第二項規定甚明。本件被告公司原董事長楊允棣已於七十四年十
    一月十一日死亡，被告公司董事為徐燦堯、吳英明、吳清芳三人，有公司變更登
    記事項卡、
    算人即被告之法定代理人，即屬有據。
三、原告主張之前開事實，被告之法定代理人徐燦堯對原告之全部主張視同自認，被
    告之法定代理人吳英明、吳清芳則逕為認諾之表示，自應認原告之主張為可採。
    系爭抵押權係用以擔保訴外人蔡春福與被告間之債務，然蔡春福與被告間已無債
    務存在，則系爭抵押權自應隨之消滅，惟系爭抵押權迄未塗銷，對原告就抵押物
    之所有權自有妨害，從而，原告依民法第七百六十七條規定請求被告塗銷系爭抵
    押權登記，為有理由，應予准許。
四、綜上，原告依民法第七百六十七條規定請求被告塗銷系爭抵押權登記，為有理由
    ，應予准許。
五、結論：原告之訴為有理由，依民事訴訟法第三百八十五條第一項前段、第七十八
    條判決如主文。
中　　　華　　　民　　　國　　九十三　　年　　 十一 　　月　　 十一 　　日
                                    民事第六庭  法  官    陳怡雯
正本係照原本作成
如對本判決上訴，須於判決送達後廿日內向本院提出上訴狀
中　　　華　　　民　　　國　　九十三　　年　　 十一 　　月　　 十一 　　日
                                                書記官    謝梅琴
